【裁判字號】    96,重訴,88
【裁判日期】    970530
【裁判案由】    遷讓房屋等
【裁判全文】
臺灣桃園地方法院民事判決              96年度重訴字第88號
原      告  乙○○
訴訟代理人  趙昌平律師
複  代理人  姜萍  律師
被      告  甲○○
訴訟代理人  劉楷  律師
複  代理人  李德正律師
上列當事人間請求遷讓房屋等事件，於民國97年5月6日言詞辯論
終結，本院判決如下：
    主  文
被告應給付原告新台幣伍萬參仟參佰參拾肆元，及自民國九十六
年四月二十一日起至清償日止，按年息百分之五計算之利息。
被告應將門牌號碼為桃園縣大園鄉○○○路25號房屋一棟交還原
告。
被告應自民國九十五年十一月十三日起至遷讓房屋之日止，按月
給付原告新台幣伍萬參仟參佰參拾肆元。
原告其餘之訴駁回。
原告得以新台幣肆拾萬元為被告供擔保後，得為假執行。而被告
得以新台幣壹佰貳拾萬元為原告供擔保後，得免為假執行。
原告其餘假執行之聲請駁回。
    事實及理由
壹、程序方面：
    按原告於判決確定前，得撤回訴之全部或一部。但被告已為
    本案之言詞辯論者，應得其同意；訴之撤回，被告於期日到
    場，未為同意與否之表示者，自該期日起10日內未提出異議
    者，視為同意撤回，此民事訴訟法第262 條第1 項、第4 項
    分別定有明文。本件原告起訴時原聲明第2 項係請求被告應
    將門牌號碼桃園縣大園鄉○○○路25號之房屋（下稱系爭房
    屋）乙棟及其周邊約計80坪土地，遷讓交還原告，並應自民
    國95年11月13日起至遷讓交還房屋及其周邊土地之日止，按
    月給付原告新台幣（下同）20萬元；嗣於本院96年10月16日
    行言詞辯論程序時，當庭撤回該80坪土地部分之請求，被告
    到場未為同意與否之表示，亦未於10日內提出異議，依首揭
    規定，視為同意原告之撤回，是此部分即生訴之撤回效力。
貳、實體方面：
一、本件原告起訴主張：
（一）被告於93年8 月1 日與原告簽定房屋租賃契約書（下稱系
      爭租約），向原告承租系爭房屋，租賃期限自93年10月1
      日起至98年10月1 日止，約定每月租金4 萬元，並應於每
      月5 日以前繳納，惟被告自95年7 月1 日起即未依約繳付
      租金，屢經催討未果後，原告乃依民法第440 條規定，於
      95年11月8 日以大園郵局第379 號存證信函向被告為終止
      租約之意思表示，並請求被告於函到後3 日內遷讓房屋及
      清償所積欠之4 個月租金，共計16萬元，惟被告自同年11
      月9 日收受該存證信函迄今仍置不理會，是兩造間之租賃
      關係自同年11月9 日起即已終止，被告應於函到後3 日內
      即同年11月12日前遷讓交還系爭房屋予原告，並應給付前
      述遲延欠繳之租金。豈料，被告至今仍將其所有之傢俬雜
      物堆放於系爭房屋內，致原告無法使用收益系爭房屋，已
      嚴重損害原告之權利，依法被告負有遷讓返還系爭房屋之
      義務。
（二）查系爭房屋迄今仍由被告繼續占有中，屋內仍堆放被告所
      有之物品，鑰匙亦由被告持有中，是其辯稱早已遷出系爭
      房屋云云，顯非事實。至於被告辯稱系爭房屋因發生火災
      致不堪使用，原告為不完全給付，被告自得行使同時履行
      抗辯權，拒絕給付租金云云，惟依民法第227 條第1 項債
      務人應負不完全給付之責任者，係以有可歸責之事由存在
      為要件。而系爭房屋固於95年2 月24日發生火災，然肇事
      原因係分租之訴外人大園牛排館之員工游華真用火不慎引
      發瓦斯爆炸所致，此情亦為被告所不爭執，準此，系爭房
      屋發生火災既非因原告之故意或過失所致，原告並無可歸
      責之事由，自無庸負擔不完全給付之責任。被告猶以原告
      為不完全給付為由，行使同時履行抗辯權云云，於法未合
      。
（三）又系爭房屋雖發生火災但並未滅失，僅部分損壞，此依被
      告提出桃園縣政府消防局火災調查課所製作火災後現場勘
      查起火戶研判報告記載：「勘查大園鄉○○○路25號金香
      舖稍損情景，發現25號金香舖店面天花板、牆壁、內部物
      品受熱、變色、碳化、燒損情形均以南側（靠近牛排館一
      側）較為嚴重，北側（遠離牛排館一側）僅受輕微煙薰云
      云」可證（見被證2） ，修繕後即可回復原狀，依民法第
      430 條、第429 條第2 項之規定，被告本應定相當期限催
      告原告修繕，且對於原告為修繕所必要之行為，被告應配
      合辦理而不得拒絕。詎料，被告不僅未依法定相當期限催
      告原告為修繕，反而於原告主動通知被告表示欲進行修繕
      ，請求被告配合清理系爭房屋內之物品時，卻遭拒絕，依
      同法第235 條之規定，原告得以準備修繕之通知，以代現
      實給付之提出。準此，原告已履行出租人修繕之義務，被
      告自不得據此再主張同時履行抗辯權。縱認被告有同時履
      行抗辯權，惟按債務人享有同時履行抗辯權者，在未行使
      此抗辯權以前，仍可發生遲延責任之問題，必須行使以後
      始能免責。次按享有同時履行抗辯權之當事人，在他方
      當事人應為對待給付之義務消滅前，未行使是項權利，其
      後因已無同時履行之問題，即無再行使該抗辯權之餘地（
      最高法院上字第1550號判例及最高法院88年台簡上字第59
      號判決意旨可參）。查自原告發函終止兩造之租賃關係前
      ，被告從未向原告表示其欲行使同時履行抗辯權，依前開
      說明，迨至系爭租約終止後，原告已不負出租人之義務，
      無同時履行之問題，被告嗣自不得再於本件訴訟主張行使
      同時履行抗辯權。
（四）按承租人於租賃關係終止後，應返還租賃物，民法第455
      條前段定有明文。復依系爭租約第6 條約定本已載明：「
      乙方於租期屆滿時，除經甲方同意繼續出租外，應即日將
      租賃房屋誠心按照原狀遷空交還甲方，‧‧‧如不即時遷
      空交還房屋時，甲方每月得向乙方請求按照租金五倍之違
      約金至遷讓完了之日止云云」，就此文義觀之，似僅限於
      「租期屆滿」而被告未將系爭房屋遷讓返還予原告時，始
      有前條約定之適用，並參酌前條制訂之意旨，應係在擔保
      被告租賃物返還義務之切實履行，故倘被告有違背租賃物
      返還義務之情事發生時，即應有該條約定之適用。準此，
      被告於租賃關係終止時，本負有將系爭房屋清空返還予原
      告之義務，雖同租約第17條固有約定載明：「租賃期滿遷
      出時，乙方（指被告）所有任何傢俬雜物等，若有留置不
      搬者，應視作廢物論，任憑甲方（指原告）處置，乙方決
      不異議。」，然此約定，僅賦予原告得處分被告留置物品
      之權利，並未免除被告屆期應將系爭房屋清空返還予原告
      之義務，被告不得藉口已約定任由原告得自行處置被告之
      留置物後，即不負遷讓返還房屋之義務云云。被告迄今拒
      不將系爭房屋清空返還予原告，依系爭租約第6條約定，
      原告自得請求被告賠償自95年11月13日起至遷讓交還房屋
      之日止，按月給付原告16萬元（計算式：40,000×4＝160
      , 000）之違約金。
（五）再因系爭系爭房屋迄今仍堆放被告所有之物品，由被告繼
      續占有使用中，而受有相當於租金之不當得利，致原告受
      有損害，其自得依民法第179 條之規定，請求被告返還所
      受利益。且於兩造之租賃關係終止後，被告明知其已無占
      有系爭房屋之法律上原因，卻仍拒不遷讓返還，致使原告
      無從管理、使用、收益，因而受有相當於租金之損害，依
      同法第182 條第2 項之規定，被告除應返還其受領之利益
      以外，亦應賠償原告所受之損害。復原告為系爭房屋之所
      有權人，被告無權占有系爭房屋，故意侵害原告之所有權
      ，致原告受有相當於租金之損害，原告亦得依同法第184
      條第1 項前段規定，請求被告負損害賠償責任。基此，原
      告請求被告自95年11月13日起至遷讓交還房屋之日止，按
      月給付原告相當於租金即每月4 萬元之損害金，於法有據
      等語，為此，爰依民法第455 條、第184 條第1 項前段、
      第179 條、第182 條第2 項即系爭租約之法律關係，提起
      本件訴訟，並聲明：（1） 被告應給付原告16萬元，及自
      起訴狀繕本送達之翌日即96年4月21日起至清償日止，按
      年息5%計算之利息。（2）被告應將門牌號碼桃園縣大園
      鄉○○○路25號之房屋交還原告，並自95年11月13日起至
      遷讓房屋之日止，按月給付原告4萬元。（3）被告應自95
      年11月13日起至遷讓房屋之日止，按月給付原告16萬元。
      （4 ）原告願供擔保，請准宣告假執行。
二、被告則以：
（一）按租賃之房屋，因天災或其他事變致全部滅失者，依民法
      第225 條第1 項、第266 條第1 項，出租人免其以該房屋
      租與承租人使用之義務，承租人亦免其支付租金之義務，
      租賃關係，當然從此消滅。次按租賃之房屋，在租賃關係
      存續中，因不可歸責於當事人之事由而滅失者，租賃關係
      即歸消滅，嗣後承租人自無支付租金之義務，因擔保租金
      支付義務所交之押租，亦得請求返還（司法院院字第1950
      號、第1994號解釋意旨可參）。查系爭房屋本為鐵皮搭蓋
      ，結構強度自不若鋼筋混凝土建物，經前述火災氣爆損害
      後，或許房屋外觀猶在，但鐵皮經高溫燃燒後實與滅失無
      異，誠難期待被告得再安全使用該房屋，參以前開說明，
      兩造租賃關係即已消滅，被告顯無再支付租金義務。
（二）縱使兩造租賃關係於即系爭房屋發生火災氣爆後並不消滅
      ，惟原告明知被告承租系爭房屋係用以開設永善商行經營
      昇香製香佛具量販店，店內均屬易燃物品，竟將該系爭房
      屋一部分分租與訴外人吳烈光、游素真等人經營大園牛排
      館，不料，於95 年2月24日某時許，大園牛排館之員工游
      華真因用火不慎引發瓦斯爆炸，火勢延燒到被告所經營之
      佛具量販店，致被告店內之裝潢、貨品、生財器具等均付
      之一炬，此有火災後現場照片可稽，已不堪為營業或為其
      他符合房屋使用目的之用，原告既未以合於約定使用之狀
      態將系爭房屋交付予被告使用，屬不完全給付，且造成不
      完全給付之原因，顯係可歸責於原告，被告自得依民法第
      264 條之規定及最高法院87年台上字第557 號、86年台上
      字第2818號、86年台上字第1151號判決意旨，主張同時履
      行抗辯權而拒絕給付租金，此觀諸最高法院95年台上字第
      569 號判決意指自明。另查自95年6 月底至原告終止系爭
      租約前，因原告不斷催討房租，被告即曾多次向原告表示
      謂以系爭房屋既已燒燬而不堪使用，斯時被告又已搬遷出
      等理由，拒絕繳納房租，故在系爭契約終止前，被告已行
      使同時履行抗辯權。即便被告不得主張同時履行抗辯權，
      惟依民法第266 條規定，由於系爭房屋已經燒燬，屬一部
      給付不能，原告自95年2 月24日火災發生日至同年6 月底
      被告所繳納之房租，被告得請求減少對待給付，並得依不
      當得利之法律關係請求原告返還一部租金，被告並就此部
      分金錢主張抵銷。
（三）次無法律上之原因而受利益，致他人受損害者，應返還其
      利益，民法第179 條前段定有明文。查系爭房屋自95年2
      月24日發生火災後，店內裝潢及物品均受毀損如前述已不
      堪使用，且被告早已搬遷出並未使用系爭房屋，何來有不
      當得利之情。此外，原告從未要求被告將房屋清空點交返
      還予原告，縱使被告未將系爭房屋內之留置物清空，惟依
      系爭租約第17條已有於租賃期屆滿時，被告若有留置物不
      搬者，得任由原告自行處置之約定。雖系爭租約固非因租
      賃期滿而終止，惟依民法第98條規定之精神，應認契約因
      任何原因終止後，均有系爭租約第17條約定之適用。準此
      ，原告自95年11月9 日終止租約後，被告業已搬遷並未使
      用系爭房屋，則該房屋內之留置物依約已視同廢物，原告
      逕可自行處理，不得因被告未為清理即謂被告尚未搬遷，
      而論以不當得利之情形。是則，被告目前既無使用系爭房
      屋而獲得任何利益，自無何故意侵害原告權利之情事。
（四）依系爭租約第6 條固有於被告違約時，原告得請求按租金
      之5 倍之違約金之約定，然系爭房屋因非可歸責於被告之
      原因而發生火災，在未整修前根本不堪使用，且被告於火
      災發生後數日即已遷出系爭房屋，原告依約應可自行處置
      留置物。況於系爭房屋發生火災後，屋內裝潢、物品均付
      之ㄧ炬，自無回復原狀之可能，且被告並無負有代原告清
      除屋內灰燼雜物之義務，則被告何來有違約之有。至於原
      告主張被告未將房屋鑰匙交還，顯係有繼續占有系爭房屋
      云云，並不實在。查被告承租系爭房屋之初，原告並未提
      供該房屋鐵捲門之遙控器，被告目前持有之遙控器係被告
      嗣後自行購買，自當無返還之義務。另被告曾在原告之同
      意下，自行出資在系爭房屋另行開設兩扇小門及在屋後加
      蓋鐵皮屋充作倉庫使用，在原告從未要求被告交付鑰匙前
      ，被告當無需交付。是原告據此主張被告仍占有系爭房屋
      之事實，實屬無稽。
（五）另查原告固曾告知被告需將系爭房屋內之雜物清空，以便
      其將該房屋拆除云云，惟原告始終未主張其欲入內修繕，
      被告亦未拒絕原告入內修繕之情，是原告陳稱被告拒絕配
      合修繕等情，並非真實等語，資為置辯，並聲明：（1）
      原告之訴及假執行之聲請均駁回。（2）如受不利判決，
      願供擔保，請准宣告免為假執行。
三、兩造不爭執之事實：
（一）系爭租約業於95年11月9日終止。
（二）本件租金被告給付到95年6 月（已扣除2 個月的押租金）
      後，尚有95年7 、8 、9 、10月之租金並未給付。
（三）本件租金每月為4萬元。
（四）系爭房屋前分別於95年2 月24日、96年11月28日連續發生
      火災。
（五）被告從未有清理系爭房屋火災現場留置物的動作。
四、兩造於97年5月6日本院言詞辯論時協議簡化爭點為：
（一）被告是否繼續占有使用系爭房屋？系爭租約終止後，被告
      有無返還房屋的義務？即依系爭租約第17條約定是否留置
      物由原告處理即視為已經返還？
（二）被告是否有給付95年7、8、9、10月之租金義務？
（三）被告就系爭房屋已於95年2月24日遭第1次火災後，是否可
      依民法第435條規定請求減少租金？
（四）本件違約金是否過高？
（五）本件相當於租金之不當得利是否因火災後應酌減抑或全免
      ？
五、得心證之理由：
    茲將雙方之爭點一一說明如下：
（一）被告是否繼續占有使用系爭房屋？系爭租約終止後，被告
      有無返還房屋的義務？即依系爭租約第17條約定是否留置
      物由原告處理即視為已經返還？
 （1）本件原告主張被告自93年10月1日向原告承租系爭房屋，
      開設昇香製香佛具量販店，但該佛具店於95年2月24日因
      原告分租給訴外人大園牛排館之員工游華真用火不慎引發
      火災，延燒至被告所開設之佛具店，又系爭房屋於訴訟中
      即96年11月28日又再次發生火災，目前火災現場所遺留者
      均為被告佛具店之物品，被告從未清理火災現場留置物等
      情，為雙方所不爭執，並據原告提出房屋租賃契約書及照
      片等件為證，自堪信為真實。
 （2）本件系爭房屋租賃契約第17條之約定：租賃期滿遷出時，
      乙方（即被告）所有任何傢俬雜物等，若有留置不搬者，
      應視作廢物論，任憑甲方（即原告）處理，被告決不異議
      。被告以此抗辯租約期滿後，被告之留置物均作廢物論，
      任憑原告處理，原告應自行處置，被告並未繼續占有云云
      。經查：系爭房屋租賃契約第6條約定：乙方（即被告）
      於租期屆滿時，除經甲方（即原告）同意繼續出租外，應
      即日將租賃房屋誠心按照原狀遷空交還原告。揆諸系爭契
      約書第6、17條條文可知，該條文雖規定「租賃期滿」，
      但解釋上無論租賃契約到期期滿或契約終止時均應作相同
      解釋有上開條文之適用。再當租約終止後，被告有騰空交
      還房屋之義務，但若被告不騰空房屋時，乃賦與原告得處
      分被告留置物品之權利，此但並非課予原告義務，亦非免
      除被告應將系爭房屋清空之義務，故被告不清空，仍屬違
      反雙方間之約定。本件系爭房屋租賃契約已於95年11月9
      日終止，但被告仍有大量物品堆放於系爭房屋，至今繼續
      占有系爭房屋中，顯然違背系爭租賃契約之約定，故原告
      爰依雙方之房屋租賃契約，請求被告應將門牌號碼桃園縣
      大園鄉○○○路25號房屋遷空交還原告，於法有據，應准
      許之。
（二）被告是否有給付95年7 、8 、9 、10月之租金義務？被告
      就系爭房屋已於95年2 月24日遭第1 次火災後，是否可依
      民法第435 條規定請求減少租金？
 （1）被告抗辯系爭房屋在95年2月24日因原告將房屋分租訴外
      人經營大園牛排館，該牛排館之員工游素貞用火不慎引爆
      瓦斯延燒至被告承租之房屋，已屬不完全給付，且可歸責
      於原告，被告自得爰依同時履行抗辯權之規定，拒絕給付
      上述之租金云云。按租賃關係存續中，因不可歸責於承租
      人之事由，致租賃物之一部滅失者，承租人得按滅失之部
      分，請求減少租金。前項情形，承租人就其存餘部分不能
      達租賃之目的者，得終止契約，此民法第435條定有明文
      。本院認民法已就租賃物一部滅失時予以特別規定，若其
      餘部分仍可使用時，承租人可請求減少租金。其餘部分已
      不能達租賃目的時，承租人得終止契約。因此，關於租賃
      物滅失時，應先適用民法租賃篇之特別規定，不得逕行適
      用民法債篇總則之規定。因此，本件系爭房屋無論是否一
      部滅失，應適用民法第435條之特別規定，被告以原告不
      完全給付，伊行使同時履行抗辯權拒絕給付全部租金，並
      無理由，此抗辯並不可採。
 （2）再查：系爭房屋於95年2月24日及96年11月28日連續發生
      火災，故本院目前已無法透過勘驗鑑定95年2月24日火災
      後，系爭房屋毀損比例，所能參考者僅桃園縣政府消防局
      火災原因調查報告書（以下簡稱為報告書）之資料，依照
      報告書第19、20及21頁之現場平面圖比對照片及火災原因
      研判報告書記載：「1、勘查大園鄉○○○路25號金香鋪
      燒損情景，發現25號金香舖店面天花板、牆壁、內部物品
      受熱、變色、碳化、燒損情形均以南側（靠近牛排館一側
      ）較為嚴重，北側（遠離牛排館一側）僅受輕微煙薰，金
      香鋪店面與牛排館中間之隔間木板、貨架及貨品燒損後均
      向牛排館一側傾倒，顯示火流係由25號牛排館向金香鋪店
      面方向延燒。2、勘查25號金香舖燒損情景，發現金香鋪
      倉庫之貨架及貨品燒損情形以東側（靠近牛排館一側）較
      為嚴重，燒損面較低，西側貨架及貨品僅受輕微燻燒及煙
      薰，但大致尚保留原色，檢視金香鋪倉庫東側北端與牛排
      館中間處之木板，發現該木板以面向牛排館一側受熱、碳
      化、燒毀之情形較為嚴重，金香鋪倉庫與牛排館中間之玻
      璃窗受火熱燒損、破裂、溶凝、掉落於牛排館一側處，顯
      示火流係由25號牛排館向金香鋪倉庫方向延燒。」，有本
      院職權調閱台灣桃園地方法院檢察署95年度偵字第9295
      號偵查卷可查。本院比對上述資料及照片，認系爭房屋雖
      遭火災延燒，但僅有靠近牛排館之部份受損較為嚴重，其
      餘受到煙薰並未全部受損，且依照片所示，系爭房屋鋼架
      並未變形，外觀仍屬完整，顯然房屋結構尚屬完整，系爭
      房屋內部受損不能使用之面積約3分之2，其餘3分之1之部
      分仍可供被告使用，被告自得爰依上開規定請求減少租金
      ，減少比例應為3分之1，故本件系爭房屋每月租金為4萬
      元，而被告95年7、8、9、10月租金未繳納，原告請求被
      告給付4個月租金53,334元（即40,000X4X1/3=5 3,334，
      小數點4捨5入），及自起訴狀繕本送達翌日即96年4月21
      日起至清償日止，按年息百分之5計算之利息，於法有據
      。原告逾此範圍之請求，並無理由，應駁回之。
（三）本件原告是否可請求違約金？又違約金是否過高？
 （1）依據兩造所簽定之系爭房屋租賃契約第6條約定：乙方（
      即被告）於租期屆滿時，除經甲方（即原告）同意繼續出
      租外，應即日將租賃房屋誠心按照原狀遷空交還原告....
      如不及時遷讓交還房屋時，甲方每月得向乙方請求按照租
      金5倍之違約金至遷讓完了之日止。按照原狀清空房屋交
      還租賃物，顯然為承租人在租約終止後之主要義務，蓋若
      不為此解釋，則出租人取回房屋後，反而更要支出費用使
      房屋回復其應有之狀態，顯然不合回復原狀之本旨，若承
      租人始終不完成「清空」房屋之義務，自不得解釋為承租
      人已盡「返還」房屋之義務。本件被告在租約終止後既未
      將屋內之物品清空，足見被告仍未完成「返還」租賃物之
      義務。依照系爭租約第6條之約定，則原告主張被告給付
      違約金為有理由。
 （2）按約定之違約金額過高者，法院得減至相當之數額，此民
      法第252條定有明文。又當事人約定之違約金額過高者，
      法院固得依民法第252條規定，減至相當之數額。惟是否
      相當，須依一般客觀事實、社會經濟狀況、及當事人所受
      損害，並債務人若能如期履行，債權人可得享受之一切利
      益數額，以為酌定之標準，此有最高法院84年度台上字第
      85 0號民事判決可資參照。本件原告請求違約金為每月租
      金之4倍，而兩造契約約定為每月之5倍。本院審酌系爭房
      屋自95年2月24日先遭原告所分租之訴外人大園牛排館員
      工游素貞用火不慎延燒部分受損，致使系爭房屋部分不能
      使用，被告之財物亦遭嚴重損害，亦無法繼續經營佛具生
      意。本院審酌火災、兩造受損害及經濟狀況，認原告請求
      相當每月租金（4萬元）4倍之違約金，顯屬過高，應酌減
      之。又依上述最高法院判決意旨，違約金是否相當，應參
      酌當事人所受損害及債務人若能如期履行，債權人可享受
      之一切利益數額為酌定標準。本院審酌上情，認被告若能
      如期清空房屋，讓原告及早重建或維修後並出租他人，其
      所受利益至少有每月4萬元之經濟利益，而被告拒不清空
      ，造成違約之情事，本院認應被告應自95年11月13日（契
       約終止日為95年11月9日）至遷讓交還房屋之日止，按月
      給付原告4萬元之違約金為適宜，原告逾此範圍之請求，
      顯屬過高，應駁回之。
（四）本件相當於租金之不當得利是否因火災後應酌減抑或全免
      ？
 （1）按無法律上之原因而受利益，致他人受損害者，應返還其
      利益。雖有法律上之原因，而其後已不存在者，亦同，此
      民法第179條定有明文。又按依不當得利之法則請求返還
      不當得利，以無法律上之原因而受利益，致他人受有損害
      為其要件，故其得請求返還之範圍，應以對方所受之利益
      為度，非以請求人所受損害若干為準，無權占有他人土地
      ，可能獲得相當於租金之利益為社會通常之觀念，是被上
      訴人抗辯其占有系爭土地所得之利益，僅相當於法定最高
      限額租金之數額，尚屬可採，此有最高法院61年度台上字
      第1695號民事判例可資參照。
 （2）前已述及，系爭房屋之租約已於95年11月9日終止，被告
      於當時即屬無權占有應將系爭房屋返還原告，但被告至今
      仍將物品堆置於系爭房屋未交還房屋，自受有相當於租金
      之不當得利。再前已述及，系爭房屋因火災致使部分毀損
      ，經法院減少租金為每月13,334元（即40,000X1/3=13,33
      4，小數點4捨5入），應認被告所受相當於租金之不當得
      利為13,334元。揆諸前揭條文及判例之意旨，本件原告爰
      依不當得利之法律關係，請求被告應自95年11月13日起至
      清償日止，按月給付原告每月13,334元相當於租金之不當
      得利，於法有據，應准許之。至原告逾此範圍之請求，顯
      屬過高，應駁回之。
（五）綜上所述，本件原告爰依雙方之租賃契約以及不當得利之
      法律關係，請求被告應給付原告95年7、8、9、10月之租
      金53,334元，及自96年4月21日起至清償日止，按年息百
      分之5計算之利息；以及應將門牌號碼為桃園縣大園鄉○
      ○○路25號房屋一棟交付原告；並應自95年11月13日起至
      遷讓房屋之日止，按月給付原告53,334元（即不當得利13
      ,334 元及違約金40,000元）為有理由，應准許之。至原
      告逾此範圍之請求，並無所據，應駁回之。
六、兩造其餘攻擊防禦之方法及陳述，對於本判決之結果，並無
    影響，爰不一一贅述，末此敘明。
七、假執行之聲請：兩造均陳明願供擔保請准宣告假執行及免為
    假執行，經核並無不合，分別酌定相當之金額准許之。至於
    原告敗訴之部分，假執行之聲請失所附麗，應駁回之。
八、據上論結：本件原告之訴為一部有理由，一部無理由，爰依
    民事訴訟法第79條、第390條第2項、第392條第2項之規定，
    判決如主文。
中    華    民    國     97    年     5   月   30    日
                         民事第一庭  法  官  田玉芬
上為正本係照原本作成
如對本判決上訴，須於判決送達後20日內向本院提出上訴狀
中    華    民    國     97    年     6   月     2    日
                                     書記官  李麗娟


司法院資訊處製作；財團法人民間司法改革基金會備份。
